【裁判字號】    92,易,1329
【裁判日期】    920630
【裁判案由】    賭博
【裁判全文】
臺灣高雄地方法院刑事判決                        九十二年度易字第一三二九號
    公  訴  人  臺灣高雄地方法院檢察署檢察官
    被      告  丙○○
    選任辯護人  劉新安律師
    被      告  甲○○
                乙○○
右列被告因賭博案件，經檢察官提起公訴（九十二年度偵字第五五六五號），本院判
決如左：
    主  文
丙○○、甲○○共同以賭博為常業，丙○○處有期徒刑肆月，甲○○處有期徒刑貳月
，如易科罰金，均以參佰元折算壹日。甲○○緩刑貳年。附表編號一、三、四、五、
六所示之物均沒收。
乙○○在公眾得出入之場所賭博財物，處罰金壹仟元，如易服勞役，以參佰元折算壹
日。緩刑貳年。附表編號二所示之物沒收。
    事  實
一、丙○○為高雄縣鳳山市○○街一○六號一樓「聯華遊藝場」之負責人（該遊藝場
    領有經營電子遊戲場業之營業執照），甲○○則自民國九十一年九月一日起，以
    月薪新台幣（下同）二萬五千元受僱於該遊藝場擔任店員。迨於九十二年一月初
    某日起，其二人竟共同基於以賭博為業之犯意聯絡，在上址公眾得出入之店內，
    擺設丙○○所有如附表編號一所示之賭博性電子遊戲機「滿貫大亨」三台、「賽
    馬二人座」二台、「五PK電玩」四十台，共計四十五台（各含ＩＣ板一塊，均插
    電營業），供不特定賭客賭博財物，賭博方式為：凡參與賭博者，以現金新台幣
    （下同）一元兌換機台分數一分或十分之比例，至櫃檯向店員開啟電玩分數後自
    由押賭，如押中，賭客可得倍數不等之分數，洗分後得以累計之分數依先前兌換
    比例換成計分卡，再持計分卡累計之點數折算而兌換現金；倘不中，則先前以現
    金兌換之押注分數歸電玩機具即丙○○所有，藉此射倖方式計算輸贏，由甲○○
    在場負責開分、洗分、收支計分卡及兌換現金等工作，丙○○亦在場負責兌換現
    金予賭客之工作，二人即以前揭方式獲取利益並賴以為業。嗣於九十二年三月八
    日晚間六時四十五分許，適有賭客乙○○在該店打玩機台，洗分後以所餘分數三
    千五百分至櫃檯向甲○○換得計分卡四張（「十次」之計分卡三張，「五次」之
    計分卡一張）後，乙○○再將上開四張計分卡交予丙○○，丙○○遂將現金三千
    五百元置於店內後方冰箱上紙盒內，乙○○亦尾隨至店內後方拿取得兌換所得之
    現金三千五百元（起訴書誤載為三千元）後，旋為警查獲，當場自乙○○身上扣
    得兌換所得之現金三千五百元【如附表編號二所示】，而自丙○○口袋內扣得上
    開計分卡四張、丙○○所有供常業賭博所用之寄帳卡四張、其餘計分卡十九張、
    帳冊一本、存摺一本【如附表編號三所示】，及丙○○所有預備供兌換予賭客之
    現金三萬零四百元【如附表編號四所示】，復扣得櫃檯內即兌換籌碼處之現金六
    萬四千六百四十九元【如附表編號五所示】，及前開如附表編號一所示之電子遊
    戲機四十五台（各含ＩＣ板一塊），與丙○○所有供常業賭博所用【以下如附表
    編號六所示】之紙盒一個（即前述置於店內後方冰箱上裝置賭金所用者）、「一
    次」之計分卡二十一張、「二次」之計分卡十五張、「五次」之計分卡十三張、
    「十次」之計分卡三十五張、「二十次」之計分卡五張、「五十次」之計分卡二
    張、日報表二十八張、帳簿一本、現場監控錄影帶八卷、錄影機一台。
二、案經高雄縣警察局鳳山分局報告臺灣高雄地方法院檢察署檢察官偵查起訴。
    理  由
一、訊據被告丙○○、甲○○對於右揭事實除辯稱：來店內打玩機台的客人，不一定
    可以兌換現金，只有在客人堅持要換錢的情形下，我們才換錢給客人云云以外，
    餘均供承不諱，被告乙○○則對於其所犯之右揭事實坦承不諱，而右揭事實業據
    證人即查獲警員朱文正於偵查中證述明確，且被告丙○○、甲○○與賭客乙○○
    等三人之供述互核大致相符，並有附表編號一至六所示之物扣案及卷附現場相片
    多紙等可資佐證，堪信為真實。至被告丙○○、甲○○之前開辯解，核與一般交
    易常情顯不相符，且依查獲當日已洗分兌得賭金之賭客乙○○於警訊中並未提及
    ：當日有堅持要兌換現金之情，足認被告丙○○、甲○○二人上開供述不足採信
    ，再者，於查獲當日在場打玩機台之其餘客人姜武平、姜正隆、王三郎，雖均陳
    明並未兌換現金之情，然其等均係供陳：因每次均將分數打完，不知道可否兌換
    現金等語（詳見證人姜武平、姜正隆、王三郎等人之警訊筆錄），從而上開證人
    之供述亦尚不得據以對被告丙○○、甲○○作有利之認定，附此敘明。綜上所述
    ，本案事證已臻明確，被告三人之犯行均已可認定。
二、按刑法上所謂常業犯，指反覆以同種類行為為目的之社會活動之職業性犯罪而言
    ，至於犯罪所得之多寡，是否恃此犯罪為唯一之謀生職業，則非所問，縱令兼有
    其他職業，仍無礙於該常業犯罪之成立（最高法院八十五年度台上字第五一０號
    判例）。查被告丙○○經營上開遊藝場並設置電動機具，經常反覆與人賭博，從
    中獲取利益，而被告甲○○則受僱於被告丙○○擔任開分、洗分及兌換賭資等工
    作，領有薪資，是核諸前開說明，足認其二人均有賴此為生之常業犯意，故核被
    告丙○○、甲○○二人所為，均係犯刑法第二百六十七條之常業賭博罪。被告乙○○所為，則係犯同法第二百六十六條第一項之普通賭博罪。被告丙○○、甲○○二人就上開犯行，具有犯意聯絡、行為分擔，為共同正犯。審酌被告三人前均
    未曾受有期徒刑以上刑之宣告，有其等之臺灣高雄地方法院被告全國前案紀錄表
    及台灣高雄地方法院檢察署刑案被告查註資料表各一份附卷可憑，參酌其等之犯
    罪動機、方法，均非具有暴力或積極侵害之惡性，被告丙○○、甲○○雖共犯前
    揭犯行，惟被告甲○○係受僱於被告丙○○，其惡性及可歸責性均較負責經營者
    之丙○○為輕，又被告丙○○、甲○○於犯罪後坦承大部分犯行，被告乙○○則
    坦承所有犯行，犯後態度均非差等一切情狀，分別酌量處如主文所示之刑及諭知
    易科罰金、易服勞役之折算標準。再者，被告甲○○、乙○○前未曾受有期徒刑
    以上刑之宣告，已如前述，被告乙○○於犯罪後坦承犯行，被告甲○○亦坦承大
    部分之犯行，態度均屬良好，又二人之犯罪惡性均較輕微，被告甲○○之年紀尚
    輕，因認被告甲○○、乙○○二人經此次起訴審判後，當能知所警惕，應無再犯
    之虞，是本院認為前開對被告所宣告之刑，以暫不執行為適當，爰均宣告緩刑二
    年，以啟自新，至被告丙○○因係經營賭博性電子遊戲場者，行為實不足取，且
    惡性及可歸責性較重，故不宜宣告緩刑，附此敘明。如附表編號一所示之賭博性
    電子遊戲機四十五台（各含ＩＣ板一塊），係當場賭博之器具；又附表編號五所
    示在櫃檯即兌換籌碼處扣得之現金六萬四千六百四十九元，係在兌換籌碼處之財
    物，應分別依同法第二百六十六條第二項規定予以宣告沒收。扣案如附表編號二
    所示之現金三千五百元，係被告乙○○所有因犯罪所得之物，應依刑法第三十八
    條第一項第三款規定宣告沒收。附表編號四所示之物，係被告丙○○所有預備供
    其與被告甲○○共犯常業賭博罪所用之物；又附表編號三、六所示之物，則係被
    告丙○○所有供其與被告甲○○共犯常業賭博罪所用之物等情，業據被告丙○○
    、甲○○供述明確，應分別依刑法第三十八條第一項第二款規定宣告沒收。至公
    訴意旨另認：警方於查獲當場在被告丙○○口袋內，另有扣得皮包中一個，其內
    現金一萬零八百元亦為被告丙○○所有供犯罪所用之物，請求併予宣告沒收一節
    ，查被告丙○○已堅決否認此情，辯稱：我口袋裡皮包內的錢，是我私人用的，
    與本案無關等語，此外，復查無其他積極證據足認被告丙○○置於皮包內之上開
    現金係供犯本罪、或預備供犯本罪所用之物，自不得宣告沒收，是此部分公訴意
    旨容有未洽，應予敘明。
三、公訴意旨另以：(一)被告丙○○、甲○○所為前揭業經本院論罪科刑之犯行，並另
    涉犯刑法第二百六十八條之圖利供給賭博場所或聚眾賭博罪嫌。(二)被告丙○○自
    九十年十一月十六日起，即在上址遊藝場內擺設右揭電子遊戲機四十五台，供不
    特定賭客賭博財物，並自九十一年九月一日起，雇用有犯意聯絡之被告甲○○在
    場為賭客洗分、兌換現金，因認被告丙○○、甲○○二人分別自九十年十一月十
    六日、九十一年九月一日起，截至九十二年一月初之前為止，即涉有刑法第二百
    六十七條常業賭博罪、第二百六十八條之圖利供給賭博場所或聚眾賭博罪嫌。按
    犯罪事實應依證據認定之，無證據不得推定其犯罪事實，又不能證明被告犯罪者
    ，應諭知無罪之判決，刑事訴訟法第一百五十四條、第三百零一條第一項分別定
    有明文。經查：
（一）被告丙○○、甲○○在公眾得出入之店內，利用賭博性電子遊戲機供賭客賭博
      ，賭客只需以現金開分後即可打玩押注，輸贏之機率不確定，賭客並無需另外
      計時收費或自所贏財物內繳付其他紅利，是被告丙○○、甲○○二人應僅構成
      刑法第二百六十七條之常業賭博罪，而與同法第二百六十八條圖利供給賭博場
      所或聚眾賭博罪之構成要件尚有不符，此部分公訴意旨容有未洽，惟公訴人既
      認此部分事實與前開論罪科刑部分有想像競合犯之裁判上一罪關係，爰不另為
      無罪之諭知。
（二）公訴人認被告丙○○自九十年十一月十六日起即在「聯華遊藝場」以前揭方式
      經營賭博為業之行為，被告甲○○並自九十一年九月一日起受僱擔任該店店員
      而共同犯之，因認其二人自上開期間起至九十二年一月初之前，亦均涉有刑法
      第二百六十七條、第二百六十八條罪嫌。惟查，被告丙○○、甲○○均堅決否
      認此部分犯行，此外，卷內復無任何證據足以證明此部分犯罪事實，是自屬無
      從證明，惟公訴人既認此部分犯罪事實與前開論罪科刑部分，分別有實質上一
      罪（單一之常業賭博犯行）及想像競合之裁判上一罪關係（刑法第二百六十八
      條部分），爰亦不另為無罪之諭知。
四、據上論斷，應依刑事訴訟法第二百九十九條第一項前段，刑法第二十八條，第二
    百六十七條，第二百六十六條第一項、第二項，第四十一條第一項，第四十二條
    第二項，第三十八條第一項第二款、第三款，第七十四條第一款，罰金罰鍰提高
    標準條例第一條前段、第二條，判決如主文。
本案經檢察官陳登燦到庭執行職務。
中      華      民      國      九十二      年    六    月      三十    日
                                  臺灣高雄地方法院刑事第六庭
                                      法  官  周玉群
附表：
┌──┬─────────────────────────────────┐
│編號│物品（現金：新台幣）                                              │
├──┼─────────────────────────────────┤
│一  │店內擺設之賭博性電子遊戲機四十五台（各含ＩＣ板一塊）              │
├──┼─────────────────────────────────┤
│二  │乙○○兌換所得之現金三千五百元                                    │
├──┼─────────────────────────────────┤
│三  │自丙○○口袋內扣得之計分卡四張，寄帳卡四張、其餘計分卡十九張、帳冊│
│    │一本、存摺一本                                                    │
├──┼─────────────────────────────────┤
│四  │丙○○所有置於口袋內預備供兌換予賭客之現金三萬零四百元            │
├──┼─────────────────────────────────┤
│五  │櫃檯即兌換籌碼處之現金六萬四千六百四十九元                        │
├──┼─────────────────────────────────┤
│六  │紙盒一個、「一次」之計分卡二十一張、「二次」之計分卡十五張、「五次│
│    │」之計分卡十三張、「十次」之計分卡三十五張、「二十次」之計分卡五張│
│    │、「五十次」之計分卡二張、日報表二十八張、帳簿一本、現場監控錄影帶│
│    │八卷、錄影機一台                                                  │
└──┴─────────────────────────────────┘
右正本證明與原本無異。
如不服本判決，應於判決送達後十日內，向本院提出上訴狀。
                                      書記官  鄧小霞
中      華      民      國      九十二      年    六    月      三十    日
附錄法條：
中華民國刑法第二百六十七條（常業賭博罪）
  以賭博為常業者，處二年以下有期徒刑，得併科一千元以下罰金。
中華民國刑法第二百六十六條（普通賭博罪與沒收物）
  在公共場所或公眾得出入之場所賭博財物者，處一千元以下罰金。但以供人暫時娛
  樂之物為賭者，不在此限。
  當場賭博之器具與在賭檯或兌換籌碼處之財物，不問屬於犯人與否，沒收之。


司法院資訊處製作；財團法人民間司法改革基金會備份。
